臺灣新北地方法院民事裁定
110年度消債職聲免字第205號
聲  請  人  張丁元  
代  理  人  王喬立律師
相  對  人  富邦資產管理股份有限公司

法定代理人  洪主民  

上列當事人因消費者債務清理事件聲請免責，本院裁定如下：
    主  文
聲請人張丁元應予免責。
    理  由
一、按法院為終止或終結清算程序之裁定確定後，除別有規定外
    ，應以裁定免除債務人之債務；又法院裁定開始清算程序後
    ，債務人有薪資、執行業務所得或其他固定收入，扣除自己
    及依法應受其扶養者所必要生活費用之數額後仍有餘額，而
    普通債權人之分配總額低於債務人聲請清算前2年間，可處
    分所得扣除自己及依法應受其扶養者所必要生活費用之數額
    者，法院應為不免責之裁定，但債務人證明經普通債權人全
    體同意者，不在此限；另債務人有下列各款情形之一者，法
    院應為不免責之裁定，但債務人證明經普通債權人全體同意
    者，不在此限：㈠於7年內曾依破產法或消費者債務清理條例
    （下稱消債條例）規定受免責；㈡故意隱匿、毀損應屬清算
    財團之財產，或為其他不利於債權人之處分，致債權人受有
    損害；㈢捏造債務或承認不真實之債務；㈣聲請清算前2年內
    ，因消費奢侈商品或服務、賭博或其他投機行為，所負債務
    之總額逾聲請清算時無擔保及無優先權債務之半數，而生開
    始清算之原因；㈤於清算聲請前1年內，已有清算之原因，而
    隱瞞其事實，使他人與之為交易致生損害；㈥明知已有清算
    原因之事實，非基於本人之義務，而以特別利於債權人中之
    一人或數人為目的，提供擔保或消滅債務；㈦隱匿、毀棄、
    偽造或變造帳簿或其他會計文件之全部或一部，致其財產之
    狀況不真確；㈧故意於財產及收入狀況說明書為不實之記載
    ，或有其他故意違反消債條例所定義務之行為，致債權人受
    有損害，或重大延滯程序，消債條例第132、133、134條分
    別定有明文。又消債條例之立法目的，在於使陷於經濟上困
    境之消費者，得分別情形依該條例所定重建型債務清理程序
    （更生）或清算型債務清理程序（清算）清理債務，藉以妥
    適調整其與債權人及其他利害關係人之權利義務關係，保障
    債權人之公平受償，並謀求消費者經濟生活之更生機會，從
    而健全社會經濟發展；消費者依清算程序清理債務，於程序
    終止或終結後，為使其在經濟上得以復甦，以保障其生存權
    ，除另有上述消債條例第133、134條所規定不予免責之情形
    外，就債務人未清償之債務採免責主義（消債條例第1、132
    條立法目的參照）。
二、本件聲請人前於民國109年7月22日（依消債條例第153條之1
    第2項規定以調解之聲請視為清算之聲請）向本院具狀聲請
    清算，經本院以109年度消債清字第254號裁定自110年3月26
    日上午10時起開始清算程序，嗣經本院司法事務官以110年
    度司執消債清字第60號進行清算程序，並於110年9月17日裁
    定終結清算程序且確定在案等情，業據本院依職權調取上開
    債務清理事件相關卷宗核閱屬實。茲依消費者債務清理條例
    第132條規定，本院今以110年度消債職聲免字第205號聲請
    免責事件進行聲請人應否免責之審理。　　
三、本院為審酌聲請人是否有消債條例第133、134條所定應不予
    免責之情事，已分別發函通知聲請人及全體債權人就本院應
    否裁定聲請人免責表示意見，並於110年12月23日到庭陳述
    意見。茲將聲請人及債權人之意見分述如下：
  ㈠聲請人略陳：聲請人自109年6月遭資遣後，因須照顧罹患失
    智症之母親以致無法外出工作，除領有一次性行政院疫情補
    助新臺幣（下同）25,000元及五倍券外，並無任何固定之薪
    資收入及社會福利補助。目前與母親、弟弟同住，必要生活
    費用依新北市政府所公告110年度新北市最低生活費之1.2倍
    計算即18,720元為定，均由弟弟支應。故聲請人於本院裁定
    開始清算程序後，收入扣除自己所必要之生活費用後，顯無
    餘額，並無消債條例所定不免責事由等語。
  ㈡富邦資產管理股份有限公司略陳：不同意免責，聲請人現年4
    5歲，尚未達勞動基準法所定強制勞工退休之年齡，仍有勞
    動年數得以賺取報酬理清其債務，自當竭力清償債務，以防
    消債條例被濫用，阻礙社會經濟健全及影響債權人公平受償
    機會，且債權人於清算程序中僅受償43,951元，請裁定聲請
    人不予免責，以維持經濟秩序等語。
四、經查：
  ㈠聲請人無消債條例第133條所定應不予免責之情事：
  ⒈聲請人是否有消債條例第133條所定應不予免責之情形，即應
    審認其是否合於「於清算程序開始後債務人有薪資、執行業
    務所得或其他固定收入，扣除自己及依法應受其扶養者所必
    要生活費用之數額後仍有餘額」及「普通債權人之分配總額
    低於債務人聲請清算前二年間，可處分所得扣除自己及依法
    應受其扶養者所必要生活費用之數額」此兩要件，此觀消債
    條例第133條規定自明。
  ⒉聲請人自陳其自109年6月遭資遣後，因須照顧罹患失智症之
    母親以致無法外出工作，除領有一次性行政院疫情補助25,0
    00元及五倍券外，並無任何固定之薪資收入及社會福利補助
    等語，業據其提出玉山銀行活期儲蓄存款存摺、非自願離職
    證明書及母親之中華民國身心障礙證明為憑（見本院卷第38
    至44頁），並有其109年度稅務電子閘門財產所得調件明細
    表、107至110年度勞保局電子閘門網路資料查詢表、新北市
    政府社會局110年11月25日新北社助字第1102249067號函、
    勞動部勞工保險局110年11月30日保國四字第11010027360號
    函在卷可稽（見本院卷第24至26、30至31頁），堪信為實。
  ⒊聲請人主張其每月必要支出依新北市政府所公告110年度新北
    市最低生活費之1.2倍計算即18,720元為定，經核符合消債
    條例第64條之2第1項規定；且依消債條例第43條第7項規定
    ，聲請人若表明以行政院衛生福利部公布之最低生活費1.2
    倍計算必要支出，毋庸記載原因、種類及提出證明文件，故
    聲請人上開主張應為可採。
　⒋準此，聲請人於清算程序開始後並無薪資、執行業務所得或
    其他固定收入，生活所需均依靠其胞弟支應，與消債條例第
    133條所定「於清算程序開始後，債務人有薪資、執行業務
    所得或其他固定收入，扣除自己及依法應受其扶養者所必要
    生活費用之數額後仍有餘額」之要件即有未合，是該條所定
    「普通債權人之分配總額是否低於債務人聲請清算前二年間
    ，可處分所得扣除自己及依法應受其扶養者所必要生活費用
    之數額」之要件，自無庸再予審酌。聲請人無消債條例第13
    3條所定應不予免責之情形，應堪認定。
  ㈡聲請人無消債條例第134條各款應不予免責之情事：
　　依消債條例關於清算程序係以免責主義為原則，不免責為例
    外，倘債權人主張債務人有消債條例第134條各款所定不免
    責之情事，即應由債權人就債務人有合於上開各款要件之事
    實，提出相當之事證證明之。相對人既未具體說明或提出相
    當事證證明，且經本院依職權查悉聲請人於107年迄今均  
    無出入境紀錄，有其出入境查詢結果在卷可稽（見本院卷第
     28頁），是本院依現有之證卷資料復查無聲請人有何符合
    消債條例第134條各款所規定之事由，自難認聲請人有何消
    債條例第134條所定應不免責之情事。
五、據上論結，聲請人既經法院為終結清算程序之裁定確定，復
    無消債條例第133、134條所定之不應免責情形存在，揆諸首
    揭說明，應以裁定免除聲請人之債務，是本件聲請人應予免
    責，爰裁定如主文。
中　　華　　民　　國　　110 　年　　12　　月　　28　　日
                  民事第二庭    法  官  楊雅萍
以上正本證明與原本無異。
如不服本裁定，應於收受送達後10日內向本院提出抗告狀，並應
繳納抗告費新臺幣1,000元。
中　　華　　民　　國　　110 　年　　12　　月　　28　　日
                                書記官  蘇  泠